【裁判字號】    97,財管,34
【裁判日期】    970819
【裁判案由】    選任遺產管理人
【裁判全文】
臺灣臺南地方法院民事裁定              97年度財管字第34號
聲  請  人  乙○○
上列聲請人聲請為被繼承人甲○○選任遺產管理人事件，本院裁
定如下：
    主      文
選任鄧樹欉（男，民國○○年○月○○日生，身分證統一編號：Ｚ0000
00000號，住高雄市○○區○○街1巷2號）為被繼承人甲○○之
遺產管理人。
聲請程序費用新臺幣壹仟元由被繼承人甲○○之遺產負擔。
    理      由
一、按繼承人均拋棄其繼承權者，準用關於無人承認繼承之規定
    ，民法第1176條第6項定有明文。又繼承開始時，繼承人之
    有無不明，而不能依民法第1177條選定遺產管理人時，得由
    利害關係人聲請法院選任之；又按繼承人因故不能管理遺產
    ，或未委任遺產管理人，被繼承人亦無遺囑指定者，得由利
    害關係人聲請法院選任遺產管理人，民法第1178條第2項、
    非訟事件法第154條第1項分別定有明文。揆諸前揭規定意旨
    ，於繼承人皆拋棄其繼承權，無人繼承時，亦應許利害關係
    人聲請法院選任遺產管理人，俾為遺產之處置。
二、本件聲請意旨略以：被繼承人甲○○（男，民國43年9月6日
    生，身分證統一編號：Ｚ000000000號，生前最後住所：臺南
    縣歸仁鄉○○○街51巷12號）前於96年7月27日以其所有之
    臺南縣歸仁鄉○○段000-0000地號土地為聲請人設定抵押權
    ，向聲請人借款新臺幣80萬元整，並依約應按月繳息還本，
    詎被繼承人於96年11月19日死亡，依民法第1147條之規定，
    繼承即已開始，惟被繼承人之繼承人均拋棄繼承，以致債權
    人之債權一直無法行使，為確保債權人之權益，爰准予裁定
    指定甲○○之遺產管理人等語。
三、經查：聲請人主張之上開事實，業據其提出抵押權設定契約
    書、他項權利證明書、借據、戶籍謄本、拋棄繼承證明書、
    國稅局通知函為證，復經本院依職權調取本院97年度繼字第
    176號卷宗核閱無誤，是聲請人之主張堪信為真實。又查被
    繼承人甲○○之繼承人均已聲明拋棄繼承權，又未準用民法
    第1177條規定選定遺產管理人，而聲請人為被繼承人之債權
    人，故其以利害關係人聲請選任被繼承人之遺產管理人，核
    與上開規定並無不合，應予准許。
四、次查本件被繼承人甲○○之繼承人皆已拋棄繼承權，且未準
    用民法第1177條之規定選定遺產管理人，足徵渠等對被繼承
    人甲○○遺產之處置已漠不關心；而聲請人與被繼承人當初
    辦理借款、抵押權設定時，均委由代書鄧樹欉代為辦理，其
    對於聲請人與被繼承人間之借款、設定抵押權事宜知之甚詳
    ，業據聲請人到院陳述綦詳，而鄧樹欉亦到院表示同意擔任
    被繼承人之遺產管理人（見本院97年7月10日訊問筆錄），
    本院斟酌上情，認聲請人推薦之人選鄧樹欉具備一定之資格
    及能力，爰選任鄧樹欉為被繼承人甲○○之遺產管理人。
五、依非訟事件法第157條，裁定如主文。
中    華    民    國    97    年    8     月    19    日
                      家事法庭    法  官  郭貞秀
以上正本係照原本作成。
如對本裁定抗告須於裁定送達後10日內向本院提出抗告狀，並應
繳納抗告費新臺幣1,000元整。
中    華    民    國    97    年    8     月    19    日
                                  書記官  鄭隆慶


司法院資訊處製作；財團法人民間司法改革基金會備份。
